臺灣高等法院刑事判決
111年度原上訴字第154號
上  訴  人  
即  被  告  曾俊懿



指定辯護人  陳建維律師(義務辯護)
上列上訴人即被告因妨害秘密等案件，不服臺灣新北地方法院11
0年度原訴字第59號，中華民國111年4月12日第一審判決（起訴
案號：臺灣新北地方檢察署110年度偵字第1564號），提起上訴
，本院判決如下：
    主  文
上訴駁回。
    事實及理由
一、經本院審理結果，認第一審以上訴人即被告（下稱「被告」
    ）曾俊懿所為，係犯刑法第315條之2第3項之散布竊錄之非
    公開活動及身體隱私部位內容罪、同法第235條第1項之以網
    際網路供人觀覽猥褻影像罪、同法第305條之恐嚇危害安全
    罪，並依刑法第55條想像競合犯之規定，從一重論以散布竊
    錄之非公開活動及身體隱私部位內容罪，判處有期徒刑6月
    ，並諭知易科罰金之折算標準，及諭知沒收儲存本件被告所
    散布之竊錄影像附著之扣案iPhone11、iPhone12手機各1支
    。另說明公訴意旨雖未論及被告所犯散布竊錄之非公開活動
    及身體隱私部位內容、以網際網路供人觀覽猥褻影像等部分
    之犯罪事實，惟被告就此各部分之犯行，與業經起訴之恐嚇
    危害安全犯行間，有想像競合之裁判上一罪關係，為起訴效
    力所及，應併予審究等語。認事用法、量刑及沒收之諭知均
    無不當，應予維持，並引用原判決記載之事實、證據及理由
    （詳如附件）。
二、被告上訴意旨略以：被告自始坦承犯行，且前未曾因犯罪受
    有期徒刑以上之宣告，為本案犯行時僅00歲，又係原住民身
    分，學歷為高中○年級肄業，因一時衝動、情緒失控而為本
    件犯行，犯後已知教訓，復與被害人即告訴人陳○○、被害人
    即少年甲○○（姓名年籍等資料在卷）成立和解，被害人均已
    具狀撤回本案告訴（按被告就本案所犯刑法第315條之1第2
    款之無故以錄影竊錄他人非公開活動罪，共3罪，均因前揭
    告訴人撤回告訴，經原審另諭知公訴不受理之判決確定），
    顯均有不再追究被告犯行之意思。原審漏未審酌上開各情，
    就被告本件所犯，判處有期徒刑6月，實屬過重。爰提起上
    訴，請求撤銷原判決，從輕量刑，以勵自新等語。
三、按量刑輕重，係屬法院得依職權自由裁量之事項，苟其量刑
    已以行為人之責任為基礎，並斟酌刑法第57條各款所列情狀
    ，在法定刑度內酌量科刑，無偏執一端，致明顯失出失入之
    情形，自不得指為不當或違法（最高法院103年度台上字第2
    91號、第331號判決意旨參照）；且在同一犯罪事實與情節
    ，如別無其他加重或減輕之原因，下級審量定之刑亦無過重
    或失輕之不當情形，則上級審法院對下級審法院之職權行使
    ，原則上應予尊重（最高法院85年度台上字第2446號判決意
    旨參照）。查原審係經審酌被告僅因告訴人陳○○欲與其分手
    ，心生不滿，竟無視法律對他人隱私權之保護，明知網路散
    播快速，仍將其無故竊錄之告訴人陳○○裸露生殖器視訊影像
    上傳至網路，任由他人觀覽，嚴重侵害告訴人陳○○之隱私及
    人格，更破壞社會善良風俗，被告甚至進而恐嚇告訴人陳○○
    ，可見其缺乏尊重他人人格隱私與自由之法治觀念，犯罪手
    段惡劣，應予非難；併衡酌被告於原審審理時已坦承犯行，
    並與告訴人陳○○達成調解，以分期付款之方式賠償告訴人陳
    ○○所受損害，且已履行部分賠償，此有被告所提網路轉帳交
    易明細資料5張在卷（見原審卷第131至139頁），堪認被告
    犯後尚知反省，並儘力彌補告訴人陳○○之損害，態度非差，
    暨被告自陳高中畢業之智識程度，現為○○便利商店店員，無
    未成年子女需扶養（見原審卷第129頁）等刑法第57條各款
    所列之情狀，據為被告本案犯行之量刑基準，並無濫用量刑
    權限，或其他輕重相差懸殊等量刑有所失入之違法或失當之
    處。又被告上訴後，有再給付部分賠償款（見本院卷第65頁
    所附本院公務電話紀錄），此部分雖為原判決量刑時所不及
    審酌，然此部分縱予審酌，仍難謂原審量刑有何過重可言。
    是核原審就被告本案所犯散布竊錄之非公開活動及身體隱私
    部位內容等罪，所科處之刑度與被告本案罪責之程度尚屬相
    當，並無量刑輕重失衡，顯然過重之情形，自屬原審法院量
    刑職權之適法行使。又關於被告所指其與被害人即少年甲○○
    已成立和解，並經甲○○撤回告訴部分，核係其與甲○○間有關
    妨害秘密之另件糾紛，該部分與被告對告訴人陳○○所為本案
    妨害秘密及散布竊錄之非公開活動及身體隱私部位內容等罪
    之量刑審酌事由並無關聯，被告以其已與甲○○和解，經甲○○
    撤銷告訴為由，請求輕判，自無理由。從而，被告上訴，指
    摘原審量刑過重，請求考量前揭各情，撤銷原判決，從輕量
    刑，並無理由，應予駁回。
四、被告經本院合法傳喚，無正當理由不到庭，爰不待其陳述，
    為一造辯論判決。
據上論斷，應依刑事訴訟法第368條、第371頁、第373條，判決
如主文。　　 
本案經檢察官劉文瀚提起公訴，被告上訴後，由檢察官施昱廷到
庭執行職務。
中　　華　　民　　國　　111 　年　　11　　月　　16　　日
                  刑事第十三庭  審判長法　官  吳冠霆
                                      法　官  柯姿佐
                                      法　官  陳勇松
以上正本證明與原本無異。
如不服本判決，應於收受送達後20日內向本院提出上訴書狀，其
未敘述上訴之理由者並得於提起上訴後20日內向本院補提理由書
（均須按他造當事人之人數附繕本）「切勿逕送上級法院」。
                                      書記官  施瑩謙
中　　華　　民　　國　　111 　年　　11　　月　　16　　日
附件：原判決
臺灣新北地方法院刑事判決
110年度原訴字第59號
公　訴　人　臺灣新北地方檢察署檢察官
被　　　告　曾俊懿　
　　　　　　　　　　
　　　　　　　　　　
                    
選任辯護人　周信宏律師（法扶律師）
上列被告因妨害秘密等案件，經檢察官提起公訴（110年度偵字
第1564號），嗣被告於本院準備程序中，就被訴事實為有罪之陳
述，經本院合議庭裁定由受命法官獨任進行簡式審判程序，判決
如下：
    主  文
曾俊懿犯散布竊錄之非公開活動及身體隱私部位內容罪，處有期
徒刑陸月，如易科罰金，以新臺幣壹仟元折算壹日。
扣案之iPhone11、iPhone12型號手機各壹支均沒收。
    事  實
一、曾俊懿於民國108年12月間經由社群軟體Instagram（下稱IG
    ）認識陳○○，曾俊懿佯稱其係女性，使用IG帳號0000000000
    、LINE暱稱「Nini」與陳○○聯繫，並於108年12月9日許，在
    透過LINE和陳○○視訊聊天之過程中，未經陳○○同意，無故以
    具有錄影功能之手機竊錄陳○○裸露生殖器視訊之影像（此部
    分業經撤回告訴，另由本院為不受理判決），曾俊懿復於同
    年月12日晚間佯裝為女子，在其位於新北市○○區○○路00巷0
    號7樓之居所，與陳○○發生性行為。嗣因曾俊懿多次向陳○○
    索討高價禮物，陳○○遂向曾俊懿提出分手，並於IG上封鎖曾
    俊懿所使用之帳號。曾俊懿竟因而心生不滿，明知上開竊錄
    影像客觀上足以刺激或滿足性慾，並引起普通一般人羞恥或
    厭惡感而侵害性之道德感情，仍基於散布竊錄之非公開活動
    及身體隱私部位內容、以網際網路供人觀覽猥褻影像、恐嚇
    危害安全之犯意，於同年月13日上午某時，使用其前開IG帳
    號，以限時動態之方式上傳其竊錄之陳○○裸露生殖器視訊之
    猥褻影像至網際網路上，使不特定人得以觀覽，並在限時動
    態上標註通知陳○○之友人曾聖翔，以及傳送「我勸你跟他說
    惹我沒有好下場，摩托車收好，晚上我會去看，如果在我一
    定砸爛！」之訊息予曾聖翔，透過曾聖翔對陳○○以加害財產
    之事恐嚇之，致生危害於陳○○之安全。
二、案經陳○○訴由臺灣新北地方檢察署檢察官偵查起訴。
　　理  由
一、按除被告所犯為死刑、無期徒刑、最輕本刑為3年以上有期
    徒刑之罪或高等法院管轄第一審案件者外，於前條第1項程
    序進行中，被告先就被訴事實為有罪之陳述時，審判長得告
    知被告簡式審判程序之旨，並聽取當事人、代理人、辯護人
    及輔佐人之意見後，裁定進行簡式審判程序，刑事訴訟法第
    273條之1第1項定有明文。本案被告曾俊懿所犯係死刑、無
    期徒刑、最輕本刑為3年以上有期徒刑以外之罪，其於準備
    程序中就被訴事實為有罪之陳述，且經本院告知簡式審判程
    序之旨，並聽取公訴人及被告之意見後，本院合議庭認為適
    宜而裁定由受命法官獨任進行簡式審判程序，合先敘明。
二、又本案既經本院裁定改依簡式審判程序審理，則依刑事訴訟
    法第273條之2、同法第159條第2項之規定，不適用傳聞法則
    有關限制證據能力及證據調查之相關規定。
三、上揭犯罪事實，業據被告於本院準備程序及審理中均坦承不
    諱（見本院卷第65-71頁、120頁、128頁），核與證人即告
    訴人陳○○於警詢及偵查中之指訴相符（見他卷第5-7頁、49-
    53頁、101-105頁、偵卷第381-382頁），並有本院109年聲
    搜字第2149號搜索票1份、新北市政府警察局三重分局搜索
    扣押筆錄及扣押物品目錄表各2份、告訴人提供之被告IG限
    時動態及對話紀錄截圖、告訴人提供之被告電話號碼及IG、
    Facebook個人檔案首頁資料、扣案之被告所有iPhone11、iP
    hone12手機內資料翻拍照片、告訴人與被告所使用之IG帳號
    「00000000000」對話紀錄截圖、通聯調閱查詢單、新北市
    政府警察局三重分局偵查隊偵查佐陳志祥111年3月21日職務
    報告各1份在卷可憑（見他卷第107頁、109-117頁、121-129
    頁、9-22頁、135-145頁、59-61頁、33頁、本院卷第115頁
    ），另有扣案之iPhone11、iPhone12手機各1支可佐，足認
    被告之任意性自白與事實相符。
四、又公訴意旨雖認被告係竊錄告訴人「自慰」過程之影像乙節
    ，然告訴人於警詢及偵查中均僅證稱「被告跟我視訊時要求
    要我用鏡頭拍攝我的生殖器給他看，我有拍給他」等語（見
    他卷第5-7頁、49頁），並未證稱其有在視訊時為自慰行為
    ，另參諸卷內告訴人提供之被告IG帳號限時動態截圖，以及
    警方自被告扣案手機內資料翻拍之照片，均僅見被告竊錄告
    訴人裸露生殖器之畫面（見他卷第11頁、145頁），而未包
    括告訴人「自慰」之動作，公訴意旨此部分認定應有誤會，
    併予敘明。
五、綜上所述，本案事證明確，被告上開犯行均堪以認定，應依
    法論科。
六、論罪科刑：
㈠、按刑法第235條第1項規定所謂散布、播送、販賣、公然陳列
    猥褻之資訊或物品，或以他法供人觀覽、聽聞之行為，係指
    對含有暴力、性虐待或人獸性交等而無藝術性、醫學性或教
    育性價值之猥褻資訊或物品為傳布，或對其他客觀上足以刺
    激或滿足性慾，而令一般人感覺不堪呈現於眾或不能忍受而
    排拒之猥褻資訊或物品，未採取適當之安全隔絕措施而傳布
    ，使一般人得以見聞之行為；又其所稱猥褻之資訊、物品，
    其中「猥褻」雖屬評價性之不確定法律概念，然所謂猥褻，
    指客觀上足以刺激或滿足性欲，其內容可與性器官、性行為
    及性文化之描繪與論述聯結，且須以引起普通一般人羞恥或
    厭惡感而侵害性的道德感情，有礙於社會風化者（司法院大
    法官釋字第617號解釋可資參照）。該罪所謂「散布」，係
    指將具有猥褻之文字、圖畫等客體予以散發傳布於公眾，自
    應有實際交付行為，而「以他法供人觀覽」之補充概括規定
    ，雖未明定為公然，實與上開例示規定相同而含有公然之意
    ，必係置於不特定人或特定多數人可得觀賞、瀏覽之狀態下
    ，始足當之（最高法院84年台上字第6294號判決意旨可資參
    照）。經查，被告上傳至其IG帳號限時動態之告訴人裸露生
    殖器影像，未為任何遮掩措施，在客觀上確足以刺激或滿足
    性慾，並引起普通一般人羞恥或厭惡感而侵害性的道德感情
    ，而有礙於社會風化，故依一般社會通念，該影像應為猥褻
    影像。而被告係將內容為猥褻影像之電磁紀錄，上傳至網際
    網路上，使追蹤其IG帳號之網路使用者均得以觀覽，與需實
    際交付行為之「散布」態樣有別，應屬「以他法供人觀覽」
    之情形。
㈡、故核被告所為，係犯刑法第315條之2第3項之散布竊錄之非公
    開活動及身體隱私部位內容罪、同法第235條第1項之以網際
    網路供人觀覽猥褻影像罪、同法第305條之恐嚇危害安全罪
    。被告以一行為，同時觸犯上開3罪名，為想像競合犯，應
    依刑法第55條規定，從一重論以散布竊錄之非公開活動及身
    體隱私部位內容罪。公訴意旨雖未論及被告涉犯散布竊錄之
    非公開活動及身體隱私部位內容、以網際網路供人觀覽猥褻
    影像等部分犯罪事實，惟被告此部分犯行與業經起訴之恐嚇
    危害安全犯行間，有想像競合之裁判上一罪關係，已如前述
    ，應為起訴效力所及，且本院亦於準備程序時當庭告知被告
    另涉犯此部分罪名（見本院卷第68頁、120頁），使被告、
    辯護人得以答辯，無礙其訴訟防禦權之行使，本院自得併予
    審究，附此敘明。
㈢、爰審酌被告僅因告訴人欲與其分手，心生不滿，竟無視法律
    對他人隱私權之保護，明知網路散播快速，仍將其無故竊錄
    之告訴人裸露生殖器視訊之影像上傳至網路上，任由他人觀
    覽，嚴重侵害告訴人之隱私及人格，更破壞社會善良風俗，
    被告甚至進而恐嚇告訴人，可見被告缺乏尊重他人人格隱私
    與自由之法治觀念，犯罪手段實屬惡劣，應予非難；惟衡酌
    被告於本院審理中坦承犯行，並與告訴人達成調解，以分期
    給付之方式賠償告訴人所受損害，且已履行部分賠償，此有
    被告提出之網路轉帳交易明細資料5張在卷可參（見本院卷
    第131-139頁），堪認被告犯後尚知反省，且願意彌補告訴
    人之損害，態度非差，暨其自陳智識程度高中畢業，目前職
    業為○○便利商店店員，無未成年子女需扶養（見本院卷第12
    9頁）等一切情狀，量處如主文所示之刑，並諭知易科罰金
    之折算標準。
七、按刑法第315條之1、第315條之2所竊錄內容之附著物及物品
    ，不問屬於犯人與否，沒收之，刑法第315條之3定有明文。
    經查，扣案之iPhone11、iPhone12型號手機各1支，係被告
    用以儲存本案散布之竊錄影像之物，屬竊錄內容之附著物乙
    節，經被告於本院審理中供述明確（見本院卷第126頁），
    並有三重分局偵查隊偵查佐陳志祥之職務報告1份、告訴人
    裸露生殖器影像截圖數張在卷可查（見本院卷第115頁、他
    卷第143頁、145頁），爰依刑法第315條之3之規定，不問屬
    於犯人與否，宣告沒收之。至扣案之iPhone6S型號手機1支
    ，尚無證據證明與被告本案犯行有關，不予宣告沒收。
據上論斷，應依刑事訴訟法第273條之1第1項、第299條第1項前
段，判決如主文。
本案經檢察官劉文瀚提起公訴，檢察官游淑惟到庭執行職務。
中　　華　　民　　國　　111 　年　　4 　　月　　12　　日
                  刑事第八庭    法　官  陳盈如
上列正本證明與原本無異。
如不服本判決，應於判決送達後20日內敘明上訴理由，向本院提
出上訴狀 (應附繕本) ，上訴於臺灣高等法院。其未敘述上訴理
由者，應於上訴期間屆滿後20日內向本院補提理由書「切勿逕送
上級法院」。
                                書記官  陳冠豪
中　　華　　民　　國　　111 　年　　4 　　月　　13　　日
附錄本案論罪科刑法條全文：
中華民國刑法第315條之2
意圖營利供給場所、工具或設備，便利他人為前條之行為者，處
5年以下有期徒刑、拘役或科或併科50萬元以下罰金。
意圖散布、播送、販賣而有前條第2款之行為者，亦同。
製造、散布、播送或販賣前二項或前條第2款竊錄之內容者，依
第1項之規定處斷。
前三項之未遂犯罰之。
中華民國刑法第235條
散布、播送或販賣猥褻之文字、圖畫、聲音、影像或其他物品，
或公然陳列，或以他法供人觀覽、聽聞者，處2年以下有期徒刑
、拘役或科或併科9萬元以下罰金。
意圖散布、播送、販賣而製造、持有前項文字、圖畫、聲音、影
像及其附著物或其他物品者，亦同。
前二項之文字、圖畫、聲音或影像之附著物及物品，不問屬於犯
人與否，沒收之。
中華民國刑法第305條
以加害生命、身體、自由、名譽、財產之事恐嚇他人，致生危害
於安全者，處2年以下有期徒刑、拘役或9千元以下罰金。